臺灣高等法院刑事判決　　　　　　　　　　　　　九十二年度上易字第三五二二號
　　上　訴　人
　　即　被　告　甲○○
右上訴人因妨害名譽案件，不服臺灣臺北地方法院九十二年度自字第六五一號，中華
民國九十二年十一月十日第一審判決提起上訴，本院判決如左：
    主  文
原判決撤銷。
甲○○公然侮辱人，處罰金貳仟元，如易服勞役，以參佰元折算壹日。
    事  實
一、緣乙○○於民國九十二年五月十九日下午十七時許，在台北市○○街一三六、一
    三八號長春國宅之管理站，因為領取掛號信之事與長春國宅管理站管理員吳飛賓
    發生爭執，乃請員警李志輝、林志清到場排解雙方爭議，而後甲○○及其他國宅
    犯意，於下午十七時三十五分許，在不特定多數人得以共見共聞之管理站前，以
    言詞接續稱乙○○為「垃圾人」、「我在吃剩飯等你，乙○○」、「垃圾人」（
    台語發音）之方式，公然侮辱乙○○。
二、案經乙○○提起自訴。
    理  由
一、訊據被告甲○○矢口否認有何公然侮辱之犯行，辯稱：伊於前揭時間，在長春國
    宅管理站前，雖因自訴人乙○○與管理員發生爭執時在場並與自訴人對話，惟伊
    知道自訴人有帶錄音機且曾經告過人，因此伊不會罵自訴人，況且當時現場有十
    多人在，不知罵人的聲音係何人的云云。然查：
  (一)、被告於前揭時間地點以言詞「垃圾人」、「我在吃剩飯等你，乙○○」、「垃
      圾人」之方式侮辱自訴人之事實，業據自訴人指述明確，並經自訴人提出現場
      錄音帶一卷為證。
  (二)、原審勘驗該現場錄音帶，被告確有以言詞稱「他要恐嚇我，要告人，男的要告
      ，女的要告，『垃圾人』、『我吃剩飯等你，乙○○』、『垃圾人』（台語發
      音），亦有原審勘驗筆錄（見原審卷第五五頁至第五六頁）可稽，並經本院於
      九十三年一月八日審判程序中勘驗無誤，而該聲音確實係被告所言，亦經證人
      吳飛賓於原審證述明確，因此被告於當時確有稱自訴人為「垃圾人」之事實，
      應堪認定。
  (三)、又在管理站現場當時共有住戶多人，亦為被告所自認。按「垃圾人」乃係侮辱
      他人之言詞，而侮辱罪之成立，僅須侮辱行為足以使不特定人或多數人得以共
      見共聞即成立，不以侮辱時被害人在場見聞為要件（三十年院字第二一七九號
      參見），因此，被告為該侮辱之言詞後，雖自訴人並未有立即之反應，似非清
      楚聽聞被告為此陳述，然此並不影響該罪之成立，附此敘明。
  (四)、按「刑法上之連續犯，係指數個獨立之犯罪行為，基於概括之犯意，反覆為之
      ，而觸犯構成要件相同之罪名而言。如果該項犯罪，係由行為人以單一行為接
      續進行，縱令在犯罪完畢以前，其各個舉動，已與該罪之構成要件完全相符，
      但在行為人主觀上對於各個舉動，不過為其犯罪行為之一部分者，當然成立一
      罪，不能以連續犯論。」最高法院九十二年度台上字第一Ｏ一七號判決採同一
      見解。本件被告先後對告訴人以言詞稱：乙○○為「垃圾人」、「我在吃剩飯
      等你，乙○○」、「垃圾人」（台語發音）之方式，公然侮辱乙○○，雖其各
      個舉動，已與公然侮辱罪之構成要件完全相符，但在行為人主觀上對於各個舉
      動，不過為其犯罪行為之一部分，應成立一罪，不能以連續犯論。自訴人於本
      院審理時一再指稱被告「連續」三次犯公然侮辱罪云云，尚有誤會，自不足採
      。
  (五)、綜上各節，本件事證明確，被告犯行堪予認定，應依法論科。
二、核被告甲○○所為，係犯刑法第三百零九條第一項之公然侮辱人罪。
三、原審以事證明確，對被告甲○○予以論科，固非無見，惟查：被告於前揭時間地
    點以言詞接續稱乙○○為「垃圾人」、「我在吃剩飯等你，乙○○」、「垃圾人
    」（台語發音）之方式，公然侮辱乙○○，詎原審判決事實欄僅認定被告以「一
    次」言詞方式稱自訴人為「垃圾人」，其認定事實與卷附證據並不相符，自有未
    合。
四、上訴人即被告上訴意旨，否認犯行指摘原判決不當，為無理由，惟原判決既有前
    揭瑕疵而無可維持，自應由本院予以撤銷改判。爰審酌被告犯罪動機目的係在爭
    執之情形下所為、犯罪時所受刺激、侮辱之言詞、對自訴人所造成之傷害、犯後
    之態度等一切情狀，量處罰金二千元，並諭知易服勞役之折算標準。
據上論斷，應依刑事訴訟法第三百六十九條第一項前段、第三百六十四條、第三百四
十三條、第二百九十九條第一項前段，刑法第三百零九條第一項、第四十二條第二項
，罰金罰鍰提高標準條例第一條前段、第二條，判決如主文。
中　　　華　　　民　　　國　　九十三　　年　　　一　　　月　　 十五 　　日
                              臺灣高等法院刑事第二庭
                                  審判長法  官  蔡  長  溪
                                        法  官  楊　貴　志
                                        法  官  林　俊　益
右正本證明與原本無異。
不得上訴。
                                        書記官  陳　明　琴
中　　　華　　　民　　　國　　九十三　　年　　　一　　　月　　 十五 　　日
附錄：本判決論罪科刑法條全文
刑法第三百零九條
公然侮辱人者，處拘役或三百元以下罰金。
